【裁判字號】    94,重訴,194
【裁判日期】    950111
【裁判案由】    返還租賃物等
【裁判全文】
臺灣桃園地方法院民事判決             94年度重訴字第194號
原      告  丙○○
訴訟代理人  丁○○
被      告  乙○○
訴訟代理人  甲○○
上開當事人間返還租賃物等事件，本院於民國94年12月28日言詞
辯論終結，判決如下：
    主  文
被告應給付原告新台幣肆萬伍仟元，並將坐落桃園縣龍潭鄉○○
○段259-31地號土地上如複丈成果圖編號C 所示面積一七四平方
公尺之鐵架拆除，將土地返還原告，暨自民國九十四年六月二十
一日起至交還土地之日止，按月給付原告新台幣壹萬伍仟元。
訴訟費用由被告負擔。
    事實及理由
一、按「原告之聲明及事實上之陳述，得主張數項法律關係，而
    其主張不明暸或不完足者，審判長應曉諭其敘明或補充之。
    」民事訴訟法第199 之1 定有明文。原告於起訴時原請求被
    告應將坐落桃園縣龍潭鄉○○○段259-31地號土地（下稱系
    爭土地）返還，並請求被告返還民國94年4 月至8 月每月新
    台幣（下同）15,000元之租金共計90,000元及自94年9 月起
    至土地返還之日止，按月給付15,000元租金，嗣於本院94年
    12月28日言詞辯論程序中經本院行使闡明權後更正訴之聲明
    為(一)被告應將系爭土地上如複丈成果圖編號C 所示面積174
    平方公尺之鐵架拆除，將土地返還原告，並自94年6 月21日
    起至交還土地之日止，按月給付原告15,000元。(二)被告應給
    付原告94年4 月至6 月之租金共計45,000元。應予准許，合
    先敘明。
二、原告起訴主張：坐落桃園縣龍潭鄉○○○段259-11、259-10
    、283 、283-2 、293-1 地號土地原為原告之母鍾秀娥所有
    於89年1 月24日與被告簽訂有土地租賃契書，嗣桃園縣龍潭
    鄉○○○段259-10地號土地因分割增加259-15地號，與同段
    259-11地號土地合併後增加259- 31 地號即系爭土地。原告
    之母鍾秀娥於91年5 月25日死亡後，由原告繼承並分割取得
    系爭土地，並約定租金為每月15,000元。詎被告租金僅繳納
    至94年3 月，經原告以存證信函催告被告2 次後，被告仍未
    繳納，兩造間之土地租賃關係已於94年6 月20日終止，原告
    爰依民法第179 條、第767 條及租賃關係提起本訴等語，並
    聲明：如主文所示。
二、被告則以：對原告主張之事實不爭執，惟被告積欠原告之租
    金，由被告先前支付之土地恢復保證金中扣抵已足夠等語資
    抗辯，並為答辯聲明：原告之訴駁回。
三、兩造不爭執部分：
    (一)原告是系爭土地繼承人。
    (二)原告與被告間之租賃關係已於94年6 月20日終止。
    (三)被告尚積欠原告94年4 、5 、6 月租金共計45,000元。
    (四)對於大溪地政事務所之土地複丈成果圖無意見。
    (五)被告曾交付土地恢復保證金300,000元。
四、兩造爭執部分：
    被告積欠之租金得否主張以交付之土地恢復保證金300,000
    元扣抵？
五、按「當事人就其主張之爭點，經第一項第三款或前項為協議
    者，應受其拘束」、「當事人主張之事實，經他造於準備書
    狀內或言詞辯論時或在受命法官、受託法官前自認者，無庸
    舉證」、「當事人對於他造主張之事實，於言詞辯論時不爭
    執者，視同自認」。民事訴訟法第270 條之1 第3 項前段、
    第279 條第1 項及第280 條第1 項前段分別定有明文。經查
    ，本件原告主張之上開事實，業據其提出與所述相符之土地
    租賃契約書、存證信函、土地登記謄本、郵局存摺影本各乙
    份為證，復經本院依職權至場勘驗並囑託桃園縣大溪地政事
    務所派員會同測量，分別製有勘驗筆錄及複丈成果圖在卷可
    按，被告對此均表不爭執，堪信原告主張之事實為真實。
六、被告雖辯稱：所積欠之租金，以土地恢復保證金扣抵已足清
    償云云，然依土地租賃契約第4 條之約定：「土地恢復保證
    金：新台幣參拾萬元，立約時支付壹拾肆萬元，餘款新台幣
    壹拾陸萬元整於八十九年八月五日一次付清，該土地恢復保
    證金於租約終止一星期內全部退還與甲方（指被告）。但甲
    方如未按期繳納租金則即日自動終止契約，終止契約同時土
    地恢復保證金和地上物即歸出租人沒收，不得異議。」，原
    告既主張土地恢復保證金業已因被告租欠租金，而遭原告依
    約定予以沒收，是被告辯稱土地恢復保證金已足扣抵積欠之
    租金，並不足採信。
七、兩造間之土地租賃關係既已因被告積欠租金，經原告於93年
    6 月6 日以太平永豐路郵局第57號存證信函表示自動終止消
    滅，而被告卻尚未將系爭土地返還原告，依社會通常之觀念
    ，被告當受有相當於租金之利益而致原告受有損害，原告自
    得依不當得利之規定請求被告返還。查系爭土地地目為田，
    土地使用分區為農業區，有原告提出之土地登記謄本及分區
    使用證明書在卷可按，而原告係以每月15,000元之代價出租
    與被告經營高爾夫球練習場，是本院認為以每月15,000 元
    計算相當於租金之利益應為適當。
八、從而，原告依土地租賃關係、不當得利法律關係及所有權法
    律關係主張被告應返還積欠之租金45,000元及應將系爭土地
    上如複丈成果圖編號C 所示面積174 平方公尺之鐵架拆除，
    將土地返還原告，暨自94年6 月21日至返還系爭土地之日止
    ，按月給付原告15,000 元，即無不合，應予准許。
九、其餘攻擊防禦方法及所提出項證據資料，經審酌後，因認與
    判決之基礎無涉，且不影響判決之最後結果，爰不予以一一
    論述，附此敘明。
十、結論：本件原告之訴為有理由，依民事訴訟法第78條，判決
    如主文。
中    華    民    國    95    年    1     月    11    日
                  民事第一庭    法  官  林淑鳳
以上正本係照原本作成。
如對本判決上訴，須於判決送達後20日內向本院提出上訴狀。
中    華    民    國    95    年    1     月    11    日
                                書記官  黃楓茹


司法院資訊處製作；財團法人民間司法改革基金會備份。
